【裁判字號】    99,台抗,65
【裁判日期】    990122
【裁判案由】    殺人等罪延長羈押
【裁判全文】
最高法院刑事裁定                九十九年度台抗字第六五號
抗  告  人  甲○○
上列抗告人因殺人等罪案件，不服台灣高等法院中華民國九十八
年十二月十五日延長羈押之裁定（九十八年度上重訴字第四九號
），提起抗告，本院裁定如下：
    主  文
抗告駁回。
    理  由
按被告究竟有無刑事訴訟法第一百零一條、第一百零一條之一所
規定之羈押要件，應否羈押，以及羈押後其羈押原因是否仍然存
在，有無繼續羈押之必要，事實審法院本得斟酌訴訟進行程度及
其他一切情形而認定，故受羈押之被告除確有刑事訴訟法第一百
十四條所列情形之一者外，其應否羈押或延長羈押，事實審法院
自有認定裁量之權，苟無濫用其權限之情形，即不得任意指為違
法。本件原裁定以：抗告人甲○○因殺人等罪案件，前經訊問後
，認其涉犯上開之罪，嫌疑重大，有刑事訴訟法第一百零一條第
一項第三款、同法第一百零一條之一第一項第三款、第七款所定
之情形，非予羈押顯難進行審判，而有羈押之必要，於民國九十
八年八月六日起執行羈押三個月，同年十一月六日起，延長二月
，至九十九年一月五日延長羈押期間即將屆滿。仍認上開原因依
然存在，而有繼續羈押之必要，援引刑事訴訟法第一百零八條第
一項、第五項之規定，裁定抗告人羈押期間，自九十九年一月六
日起，延長二月。經核於法並無違誤。抗告意旨略稱：(一)抗告人
所犯雖屬刑事訴訟法第一百零一條第一項第三款之最輕本刑為五
年以上有期徒刑之罪，惟依司法院釋字第六六五號解釋，不得以
該款為羈押之唯一理由，原裁定並未敘明抗告人有何具備同法條
第一項第一款、第二款之情形，自嫌判決理由不備。(二)原裁定雖
以抗告人另有刑事訴訟法第一百零一條之一第一項第三款、第七
款之情形，然抗告人係聽命行事，且僅參與看管遊民、帶遊民至
銀行開戶、對保或對遊民管理其食宿，並未參與主要犯罪事實，
抗告人前亦無此犯行，於脫離同案被告李憲璋後，應無再犯之虞
，況抗告人受羈押已有一年八月之久，已知警惕，原審遽認抗告
人有多次詐欺及妨害自由犯行之情形續予羈押，亦有不當等語。
惟查：司法院釋字第六六五號解釋文第二項載稱：「刑事訴訟法
第一百零一條第一項第三款規定，於被告犯該款規定之罪，犯罪
嫌疑重大，且有相當理由認為有逃亡、湮滅、偽造、變造證據或
勾串共犯或證人之虞，非予羈押，顯難進行追訴、審判或執行者
，得羈押之。於此範圍內，該條款規定符合憲法第二十三條之比
例原則，與憲法第八條保障人民身體自由及第十六條保障人民訴
訟權之意旨，尚無牴觸。」等旨。故被告有刑事訴訟法第一百零
一條第一項第三款規定之情形時，事實審法院經審酌全案卷證，
認被告有逃亡、湮滅、偽造、變造證據或勾串共犯或證人之虞，
非予羈押，顯難進行追訴、審判或執行，自得予羈押或延長羈押
。原裁定已明抗告人所犯殺人罪，其最輕本刑為五年以上有期
徒刑之罪，且依卷內資料，其犯殺人罪部分，並經第一審法院判
處有期徒刑十八年，其逃亡可能性顯然較高，因認抗告人已達於
同一規定第一款之得羈押情形，併以抗告人涉犯詐欺及妨害自由
罪，嫌疑重大，有事實足認為有反覆實行同一犯罪之虞，有刑事
訴訟法第一百零一條第一項第三款、兼具同法第一百零一條之一
第一項第三款、第七款所定之情形，非予羈押顯難進行審判，而
有羈押之必要，爰裁定延長羈押。經核並非以抗告人觸犯重罪為
惟一羈押理由，與前開司法院解釋意旨，並無違背。抗告意旨徒
憑己見，就原審職權之適法行使，任意指為違法，非有理由，應
予駁回。
據上論結，應依刑事訴訟法第四百十二條，裁定如主文。
中    華    民    國  九十九  年    一    月  二十二  日
                      最高法院刑事第三庭
                          審判長法官  林  增  福
                                法官  張  清  埤
                                法官  陳  世  雄
                                法官  何  菁  莪
                                法官  邱  同  印
      本件正本證明與原本無異
                                      書  記  官
中    華    民    國  九十九  年    一    月  二十八  日
                                                     m

司法院資訊處製作；財團法人民間司法改革基金會備份。
